臺灣高等法院民事裁定　　　　　　　　　 96年度抗字第150號
再 抗告 人　游明財即祭祀公業游光彩管理人
訴訟代理人　張安琪律師　兼送達代收人
再抗告人因與相對人甲○○等間發還擔保金事件，對於中華民國
96年2月8日本院裁定，提起再抗告，茲裁定如下：
    主  文
再抗告駁回。
再抗告費用由再抗告人負擔。
    理  由
一、按對於抗告法院之裁定再為抗告，僅得以其適用法規顯有錯
    誤為理由，並經原法院之許可者為限；前項許可，以原裁定
    所涉及之法律見解具有原則上之重要性者為限；民事訴訟法
    第436條之3第3項、第4項、第486條第4、5、6項分別定有明
    文。而所謂「適用法規顯有錯誤」，係指確定裁判違背法規
    或現存判例解釋者，或抗告法院所為之裁定，就其取捨證據
    自行確定之事實，適用法規所持法律上判斷顯有錯誤而言。
    又所謂「原則上之重要性」，則係指該再抗告事件所設涉及
    之法律問題，意義重大而有加以闡釋之必要者而言。
二、本件再抗告人係不服台灣板橋地方法院（下稱板橋地院）95
    年度聲字第2690號裁定，提起抗告，經本院以抗告無理由，
    裁定駁回，茲復對本院上開裁定不服，提起再抗告（狀載：
    民事抗告狀），其再抗告意旨略以：其與相對人間拆屋還地
    事件，前曾依板橋地院91年度重訴字第494號判決，提供新
    台幣（下同）2,863,000元為假執行之擔保金，並以該院95
    年度存字第221號提存事件提存在案，因其於供擔保後並未
    聲請強制執行，係屬無供擔保之原因及實益，自得類推適用
    民事訴訟法第第104條第1項第1款「應供擔保之原因消滅」
    之事由，聲請發還上開擔保金。詎本院上開裁定以其得依修
    正前民事訴訟法第104條第3項之規定，逕向板橋地院院提存
    所聲請發還擔保金為由，將其抗告駁回，自屬適用法規顯有
    錯誤云云。
三、查假扣押於執行程序實施前撤回執行之聲請者，法院應依供
    擔保人之聲請，返還其提存物或保證書，毋庸裁定，修正前
    民事訴訟法第104條第3項定有明文，而依舉重明輕之法理，
    供擔保人於提存後，若自始並未聲請假扣押執行者，對於債
    務人既不致發生損害，亦應有上開規定之適用。又擔保提存
    之提存人於提存後，依修正前民事訴訟法第104條第3項之規
    定返還提存物者，得聲請該管法院提存所返還提存物，為提
    存法第16條第1項第2款所明定。雖該民事訴訟法第104條第3
    項之規定，已於民國92年9月1日修正刪除，惟觀其修正理由
    明載：「原第3項關於假執行、假扣押、假處分供擔保人請
    求返還提存物之規定，非屬本條訴訟費用之擔保事項，且係
    不經法院裁定，逕向提存所聲請返還，應屬提存法之範疇，
    在此規定，體例未合，爰予刪除」，足見提存法第16條第1
    項第2款之規定，不因民事訴訟法第104條第3項規定之刪除
    而失其適用。即於提存法第16條未配合修正前，上開問題既
    屬提存法之範疇，應仍由提存所審核後逕准予返還。從而，
    本院以再抗告人本得依修正前民事訴訟法第104條第3項之規
    定，逕向板橋地院提存所聲請返還提存金，毋庸裁定為由，
    駁回其抗告，尚難謂有何違誤可言。況其自陳未曾向提存所
    依法聲請返還，則於其依提存法第16條第1項規定聲請返還
    提存物，倘遭提存所拒絕，再依同法第19、20條規定程序聲
    請救濟無著前，亦難謂本件所涉及法律上見解具有原則上重
    要性之情事，自不合於前揭規定。本件再抗告於法不合，不
    予准許，應予駁回。
四、爰裁定如主文。
中　　華　　民　　國　　96　　年　　5 　　月　　30　　日
                    民事第十六庭
                        審判長  法　官 沈方維
　　　　　　　　　　　          法　官 呂淑玲
　　　　　　　　　　　          法　官 王淇梓
正本係照原本作成。
如不服本裁定，應於收受送達後10日內向本院提出抗告狀，並應
繳納抗告費新台幣１千元。
中　　華　　民　　國　　96　　年　　5 　　月　　30　　日
　　　　　　　　　　　　　　　　書記官 吳碧玲
